臺灣板橋地方法院刑事判決　　　　　　　 94年度訴字第330號
公　訴　人　臺灣板橋地方法院檢察署檢察官
被　　　告　甲○○
　　　　　　　　　　　2號
上列被告因違反毒品危害防制條例案件，經檢察官提起公訴（94
年度偵字第933 號），本院判決如下：
    主  文
甲○○轉讓第二級毒品，處有期徒刑壹年。
    事  實
一、甲○○前因竊盜案件，經本院於民國86年11月25日以86年度
    易字第4675號判處有期徒刑10月，嗣經臺灣高等法院於87年
    4 月21日，以87年度上易字第425 號駁回上訴後確定，於88
    年3 月18日縮短刑期假釋出監並交付保護管束，於88年3 月
    24日保護管束期滿假釋未經撤銷，所餘刑期視為執行完畢。
    另因竊盜案件，經臺灣花蓮地方法院於92年7 月4 日以92年
    度易字第64號判處有期徒刑10月，經臺灣高等法院花蓮分院
    於92年10月29日以92年度上易字第121 號駁回上訴確定，又
    因公共危險案件，經本院於92年12月18日以92年度交簡字第
    968 號判處有期徒刑3 月，於93年1 月19日確定，上開二案
    嗣經合併定應執行有期徒刑1 年。復因施用毒品案件及違反
    槍砲彈藥刀械管制條例案件，先後經本院於93年11月5 日、
    94 年6月6 日，分別以93年度簡字第4248號判處有期徒刑6
    月及以93年度訴字第2391號判處有期徒刑1 年6 月，併科罰
    金新台幣10萬元確定，並接續前開有期徒刑1 年部分執行，
    現於臺灣臺北監獄臺北分監執行中（於本案均未構成累犯）
    。
二、甲○○猶未悔改，於93年6 月20日下午，接獲其朋友丁○○
    之來電，丁○○表示其女友丙○○欲減肥，詢問甲○○是否
    可提供安非他命供丙○○施用，甲○○明知安非他命係毒品
    危害防制條例第2 條第2 項第2 款所稱之第二級毒品，不得
    轉讓，竟基於轉讓第二級毒品安非他命之犯意而應允之，丁○○與丙○○遂於同日晚間前往甲○○位於臺北縣中和市○○街122 巷20弄12號4 樓之居所，由甲○○無償轉讓安非他
    命予丙○○施用一次。嗣於同日晚間11時許，經警持搜索票
    至上址搜索，扣得甲○○所有欲供其本身施用之安非他命12
    小包（合計毛重12公克）及安非他命一小瓶（毛重7.8 公克
    ），始查獲上情。
三、案經臺灣板橋地方法院檢察署檢察官自動檢舉偵查後起訴。
    理  由
壹、證據能力部分
一、按被告以外之人於審判外之言詞或書面陳述，除法律有規定
    者外，不得作為證據，刑事訴訟法第159 條第1 項定有明文
    ，此即學理上所稱「傳聞證據排除法則」。又被告以外之人
    於審判外之陳述，雖不符同法第159 條之1 至第159 條之4
    之規定，而經當事人於審判程序同意作為證據，法院審酌該
    言詞陳述或書面陳述作成時之情況，認為適當者，亦得為證
    據。當事人、代理人或辯護人於法院調查證據時，知有第15
    9 條第1 項不得為證據之情形，而未於言詞辯論終結前聲明
    異議者，視為有前項之同意，此則據同法第159 條之5 規定
    甚明。
二、而鑒於採用傳聞證據排除法則之重要理由之一，係因傳聞證
    據未經當事人之反詰問予以覈實，若當事人願放棄對原供述
    人之反對詰問時，原則上即可承認該傳聞證據之證據能力，
    而揆諸我國刑事訴訟法第159 條之5 之立法理由，除參照前
    述傳聞證據排除法則之基本法理外，亦參考日本刑事訴訟法
    第326 條之立法例，查日本刑事審判實務之運作，有關檢察
    官及被告均同意作為證據之傳聞書面材料或陳述，可直接援
    引該國刑事訴訟法第326 條作為傳聞例外之法律依據，僅在
    檢察官與被告不同意之情況下，乃須根據其他傳聞例外規定
    俾以斟酌該等書面材料或陳述是否具有證據能力，在當事人
    間無爭執之案件中，傳聞證據基本上均可依據前引規定提出
    於法院使用，據此，我國刑事訴訟法第159 條之5 之適用應
    可作同上之解釋。
三、本件丁○○、丙○○以被告身分於警詢、偵查中所為之供述
    ，固均屬傳聞證據，惟公訴人及被告就前開審判外之陳述，
    迄於言詞辯論終結前未為異議之聲明，而本院審酌彼等陳述
    作成時之情況，核無違法取證及證明力明顯過低之瑕疵，亦
    認為以之作為證據為適當，故依諸上開規定及說明，前引傳
    聞證據，是否屬於傳聞之例外，無庸先行考量刑事訴訟法第
    159 條之1 第2 項、第159 條之2 等規定，得逕依同法第15
    9 條之5 第1 項、第2 項之規定作為證據。
貳、認定本案犯罪事實之證據及理由
一、訊據被告甲○○否認有何轉讓第二級毒品安非他命之犯行，
    辯稱：為警查獲當天伊未看到丙○○與丁○○有施用安非他
    命，伊亦未提供安非他命予丙○○或丁○○施用。當天警察
    查獲時同時扣到第一、二級毒品及槍，扣到之安非他命一瓶
    是伊所有，另外安非他命十二小包不是伊的，伊不知道當時
    是在那裡扣得，應該是丁○○自己帶去，因為被警察抓到時
    ，在場之人只有伊一人被通緝，因此丁○○希望伊將責任擔
    下來，承認那12包安非他命也是伊所有。伊被查獲之後就直
    接被送執行，後來伊朋友來會客，有告訴伊丁○○當天交保
    後即返回上開處所去找毒品。伊根本不認識丙○○，丙○○
    要去上址伊事前根本不知道，且丁○○自己也有帶安非他命
    ，伊確實未提供毒品予丁○○及丙○○云云。
二、經查：
(一)、被告前揭轉讓第二級安非他命予丙○○施用之經過，業經證
    人丁○○於本院審理中到庭結證稱：伊曾於93年6 月20日晚
    間11時在臺北縣中和市○○街112 巷20弄12號4 樓為警查獲
    違反毒品危害防制條例案件，伊當天至該址係因被告準備要
    請伊施用安非他命，因當天下午伊在電話中向被告講說伊女
    友丙○○要減肥，看被告方便不方便請伊等，被告稱沒問題
    。伊不記得當天幾點到上址，但約過了打兩圈麻將之時間即
    被查獲，伊到該址與被告、丙○○、另兩名年輕人打了兩圈
    麻將，丙○○當天在該址有吸安非他命，丙○○施用之安非
    他命是被告請她用的，但因丙○○與被告不認識，因此被告
    算是請伊，被告並未向伊或丙○○收取任何代價，安非他命
    就放在屋內，因被告是屋主，他也同意，因此伊即叫丙○○
    去拿來施用。伊當天未吸食安非他命，但有施用海洛因，海
    洛因係伊自己帶去的。之前被告從未請過伊與丙○○施用安
    非他命等語綦詳（見本院94年7 月13日審判筆錄），核與其
    於警詢、偵查中所述：伊當日至案發處所係因伊女友丙○○
    想要減肥，故伊帶丙○○至上址想藉吸食安非他命達到減肥
    之目的等語一致（見臺灣板橋地方法院檢察署93年度偵字第
    10447 號偵查卷第11頁、第68頁）。
(二)、證人丙○○復於本院審理中到庭具結證陳：伊曾於93年6 月
    20日晚上11點在臺北縣中和市○○街112 巷20弄12號4 樓為
    警查獲違反毒品條例案件，伊因在該址施用安非他命後經送
    觀察勒戒。當天係因伊要減肥，想向被告要安非他命施用，
    伊男友丁○○已與被告說好要去施用安非他命，故伊那天晚
    間與男友丁○○至該址，由被告無償提供安非他命予伊施用
    ，伊係趁大家在聊天不注意時，偷偷施用安非他命，安非他
    命就放在房間之桌子上，被告有同意伊施用，吸食器亦係當
    場就有。伊並未給被告任何好處，因被告乃伊男友丁○○之
    好友，被告算請客。被告在該次之前並未請伊施用安非他命
    ，被告並未請丁○○施用安非他命，丁○○上述審理中所言
    均實在等情明確（見本院上開審判筆錄），亦與其前於偵查
    中所供稱：伊於93年6 月20日前往上址係去找被告要毒品吸
    食，聽說安非他命可以減肥，因此伊想嘗試看看，由伊男友
    丁○○帶伊去的。當天由被告所提供之水車吸食安非他命，
    吸了兩小口，安非他命由被告提供等語（見上開偵查卷第69
    頁）相合，且與證人丁○○前開所述互核相符。又證人丁○○乃被告之好友，證人丙○○則與被告並不認識之情，業據
    證人丁○○、丙○○證述甚明，且為被告所是認，衡情丁○○、丙○○並無設詞誣指被告犯罪之動機，是其等之證詞應
    均至為可信。再丙○○於上開時地被警查獲後經採尿送驗，
    其尿液呈安非他命類陽性反應，嗣經本院以93年度毒聲字第
    1461號裁定送觀察勒戒後，認無繼續施用毒品之傾向，經臺
    灣板橋地方法院檢察署檢察官於93年10月19日以93年度核退
    毒偵字第943 號為不起訴處分確定乙節，有上開不起訴處分
    書在卷可稽，亦可佐丙○○所稱其有於案發當天在上址施用
    安非他命，應與實情相符。復參以被告於警詢、偵查中業已
    自承丁○○、丙○○當日至伊前開住處係要跟伊要安非他命
    吸食，伊會請朋友吸食安非他命等語（見上開偵查卷第9 頁
    、第66頁），被告於本院審理中翻異前詞，改口辯稱其並未
    提供安非他命予丁○○、丙○○云云，顯係事後畏罪之詞，
    殊無足取。
(三)、至證人乙○○固於本院審理中到庭具結證稱：伊與被告、丁○○等人是朋友，丁○○有施用安非他命，但主要是施用毒
    品海洛因，伊不清楚丁○○平日毒品放在何處，但伊看丁○○吸毒均從自己身上拿出毒品。伊在臺北縣中和市○○街
    122 巷20弄12號4 樓見過丁○○2 、3 次，該址乃被告之朋
    友借被告居住，平常是伊等年輕人聚集處所，丁○○亦會至
    該址施用毒品，丁○○均與其女友前往，其女友在施用安非
    他命。被告、丁○○、丙○○等人於93年6 月20日在臺北縣
    中和市○○街122 巷20弄12號4 樓為警查獲時，伊不在現場
    ，他們被抓之後伊去那邊幫忙看家。伊不知道丁○○與丙○○當天去那裡做何事，以前他們去都是去借場地吸食毒品，
    毒品則是自己帶去。當日案發之後，丁○○有再返回上開處
    所，因其有戒藥之症狀，一回來就衝到後陽台，出來之後就
    坐在沙發上拿出海洛因施用，伊只有看到他拿海洛因施用，
    沒看到安非他命等語（見本院94年5 月18日審判筆錄），然
    證人乙○○已明確證稱本案為警查獲時其並不在現場，而係
    事後方前往上址幫忙看顧，是關於丙○○於案發當天是否曾
    於上址施用安非他命，被告斯時是否曾提供安非他命予丙○○，丙○○、丁○○是否自行攜帶安非他命前往上址吸食等
    節，乙○○均無從加以證實。又乙○○雖證述丁○○於事發
    後曾返回上址施用海洛因，然此部分至多僅能證明丁○○確
    有施用、持有海洛因之事實，要與被告有無轉讓第二級毒品
    安非他命之犯行無涉，且乙○○亦已敘明其當時並未見到丁○○有施用安非他命之情事，自難以證人乙○○之上開證詞
    ，率認丙○○於前開時地施用之安非他命乃丁○○所有而非
    被告提供，而遽為被告有利之認定。
(四)、被告雖另聲請傳喚其他於案發當天晚間在場之人到庭作證（
    見本院94年7 月13日審判筆錄），惟本件係丁○○於事前先
    以電話洽請被告無償提供安非他命予丙○○使用，並經被告
    同意後，丁○○方偕同丙○○前往上址施用安非他命等事實
    ，業經認定如前，且丙○○當晚係趁在場之人不注意之際，
    偷偷施用被告之安非他命乙情，亦經丙○○證述在卷，是除
    丁○○、丙○○之外，其餘在場之人對於被告曾事前於電話
    中應允無償提供安非他命予丙○○施用之情，應無所悉，被
    告此部分傳喚證人之聲請，即無調查之必要，附此敘明。
三、綜前，本件事證至為明確，被告轉讓第二級毒品安非他命之
    犯行洵堪認定。
參、論罪科刑之理由
一、按安非他命為毒品危害防制條例第2 條第2 項第2 款所列管
    之第二級毒品，依法不得持有及轉讓。被告基於朋友情誼，
    無償提供第二級毒品安非他命予丙○○施用，核其所為，係
    犯毒品危害防制條例第8 條第2 項之轉讓第二級毒品罪。被
    告因轉讓而持有第二級毒品安非他命之低度行為，應為轉讓
    之高度行為所吸收，不另論罪。公訴意旨原認被告係於93年
    6 月20日某時，在上址連續轉讓安非他命予丁○○與丙○○
    各一次，惟依丁○○、丙○○於本院審理中所證述之內容，
    被告僅於當日轉讓安非他命予丙○○一次，尚無明確事證足
    認被告有轉讓安非他命予丁○○之情事，公訴檢察官復已當
    庭限縮該部分之犯罪事實（見本院94年7 月13日審判筆錄）
    ，本院對被告轉讓安非他命予丁○○之部分自無須再不另為
    無罪之諭知，附此說明。爰審酌被告有事實欄所載之犯罪科
    刑情形，有臺灣高等法院被告前案紀錄表在卷為據，素行不
    佳，並兼衡其犯罪之動機、目的、手段、所生危害及犯後飾
    詞圖卸，不知悛悔等一切情狀，量處如主文所示之刑，以資
    懲儆。
二、扣案之安非他命12小包（12公克）與安非他命一瓶（毛重7.
    8 公克），被告於偵查中坦承均係其所有預備供施用所用（
    見前開偵查卷第117 頁、第66頁），於警詢中亦供陳上開扣
    案之安非他命12包係其所有欲供其自己吸食，互核相符（見
    前開偵查卷第9 頁）。又被告於93年1 月間某日起至93年6
    月20日止連續施用第二級毒品安非他命多次，93於年6 月20
    日晚間11時許在上址為警查獲之犯行，業經本院於93年10月
    6 日，以93年度簡字第4248號判處有期徒刑6 月，於93年11
    月5 日確定，有卷附本院93年度簡字第4248號判決及前引臺
    灣高等法院被告前案紀錄表可參，被告供陳前開扣案之安非
    他命乃其所有預備供施用之毒品，尚可採信。雖其於本院審
    理中改口翻稱僅上開扣案之安非他命一瓶為其所有，至前開
    安非他命12小包則非其所有，並辯稱係因當天為警查獲時，
    在場之人只有其一人被通緝，因此丁○○希望其將責任擔下
    來，承認那12包安非他命亦為其所有云云，惟查被告於警詢
    、偵查中均一致供稱扣案之安非他命為其所有，至同時查扣
    之海洛因則不知係何人所有等語，如其確係應丁○○之要求
    而欲背負持有毒品之罪責，自無僅承認安非他命係其所有，
    海洛因則推稱不知係何人之物之理。再參諸被告於警詢中，
    對於扣案之安非他命（共毛重19.8公克）係其於93年6 月10
    日左右，向綽號「小蔡」之人以新台幣3 萬元之價格購買安
    非他命1 兩，當時因量不足，「小蔡」於同月中旬復拿來補
    給被告等相關毒品來源之細節，業已供述甚明，益徵被告於
    警詢、偵查中所自承扣案之安非他命均為其所有欲供施用乙
    節，方與事實相符。至被告於警詢中雖曾供稱扣案之安非他
    命12包乃為其自己吸食，有時朋友來會請其吸食等語（見上
    開偵查卷第9 頁），然被告於偵查中已陳明扣案之安非他命
    乃其供自己施用之物，又被告僅曾於本案轉讓安非他命予丙○○一次，之前未曾提供安非他命予丙○○、丁○○施用，
    此亦經丁○○、丙○○證述一致，茲如前敘，是尚無積極事
    證足認上開扣案之安非他命係被告持以預備供轉讓之物，本
    於罪刑不可分之原則，尚難於本案為沒收銷燬之諭知，公訴
    意旨此部分沒收銷燬之請求，礙難准許，惟該等扣案物品均
    業經本院以前開93年度簡字第4248號判決為沒收銷燬之諭知
    ，末此敘明。
據上論斷，應依刑事訴訟法第299 條第1 項前段，毒品危害防制
條例第8 條第2 項，刑法第11條前段，判決如主文。
本案經檢察官楊仲農到庭執行職務。
中　　華　　民　　國　　94　　年　　7 　　月　　27　　日
                    臺灣板橋地方法院刑事第七庭
                        審判長法　官  陳恒寬
                              法　官  許必奇
                              法　官  吳佳穎
以上正本證明與原本無異
如不服本判決應於送達後10日內向本院提出上訴狀
                              書記官　呂妍旻
中　　華　　民　　國　　94　　年　　7 　　月　　27　　日
附錄本案論罪科刑法條全文：
毒品危害防制條例第8 條：
轉讓第一級毒品者，處1 年以上7 年以下有期徒刑，得併科新臺
幣100萬元以下罰金。
轉讓第二級毒品者，處6 月以上5 年以下有期徒刑，得併科新臺
幣70萬元以下罰金。
轉讓第三級毒品者，處3 年以下有期徒刑，得併科新臺幣30萬元
以下罰金。
轉讓第四級毒品者，處1 年以下有期徒刑，得併科新臺幣10萬元
以下罰金。
前四項之未遂犯罰之。
轉讓毒品達一定數量者，加重其刑至二分之一，其標準由行政院
定之。
